【裁判字號】    94,交簡上,141
【裁判日期】    950221
【裁判案由】    公共危險
【裁判全文】
臺灣桃園地方法院刑事判決           94年度交簡上字第141號
上  訴  人
即  被  告  甲○○
上列上訴人即被告因公共危險案件，不服本院中華民國94年10月
6 日所為94年度桃簡字第2042號之第一審刑事簡易判決（聲請簡
易判決處刑案號：94年度偵字第13847 號），提起上訴，本院管
轄之第二審合議庭判決如下：
    主  文
上訴駁回。
    事  實
一、甲○○於民國94年7 月24日晚間，在桃園縣蘆竹鄉○○○路
    安吉機車店，服用酒類飲料後，明知其辨識力、注意力、反
    應力均不如常，已達不能安全駕駛動力交通工具之狀態，竟
    仍駕駛車號V6-6476 號自用小客車，由桃園縣蘆竹鄉○○路
    往光明路方向行駛，於同日晚間11時許，甲○○駕駛上開自
    小客車，行經桃園縣蘆竹鄉○○路○ 段某工地前，因不勝酒
    力，不慎與外籍人士Duane Brown 所駕駛之車牌號碼4551
    -FN 號自小客車發生輕微擦撞，並未造成Duane Brown 受傷
    ，甲○○因飲酒過量而將上開自小客車停放於同路段227 號
    旁後在車上睡覺，嗣經警循線查獲，而於同日晚間11時16分
    當場測得甲○○吐氣中之酒精濃度測試值為每公升0.93毫克
    （甲○○服用酒類，不能安全駕駛動力交通工具而駕駛罪，
    經原審判處拘役59日，如易科罰金，以銀元300 元折算1 日
    ，未據甲○○及公訴人上訴，業已確定）。詎經警將未達心
    神喪失程度之甲○○帶回桃園縣政府警察局大園分局蘆竹分
    駐所接受詢問時，甲○○因不滿遭警查獲並帶上手銬，恐因
    酒醉駕車所應繳納之罰金，未能支付子女學費等情，遂於蘆
    竹分駐所內叫囂「幹你娘」等穢語，並以頭撞擊牆壁，抒發
    不滿情緒，蘆竹分駐所員警為免甲○○受有傷害，即為甲○
    ○帶安全帽，然甲○○仍在蘆竹分駐所內喧嘩叫罵，蘆竹分
    駐所員警陳文豪、蔡易楠、林勇志見狀，依據警察職權行使
    法第19條第1 項第1 款、第20條第1 項第3 款之規定，為救
    護甲○○之生命、身體之危險而為管束之行為，並以甲○○
    有抗拒管束措施，有施用戒具之必要，而欲將甲○○銬上腳
    鐐時，甲○○竟基於侮辱在場依法執行職務公務員陳文豪、
    蔡易楠、林勇志等3 人之犯意，當場接續以穢語「幹你娘」
    侮辱渠等3 人數次，並將分駐所內之隔板屏風踢翻在地（未
    達毀棄損壞不堪使用之程度），嗣經員警陳文豪等人制止甲
    ○○時，甲○○再度接續以穢語「幹你娘」侮辱員警陳文豪
    等人數次。
二、案經桃園縣政府警察局大園分局移送臺灣桃園地方法院檢察
    署檢察官聲請簡易判決處刑。
    理  由
一、上訴人即被告甲○○固坦承於前揭時地酒醉駕車為警查獲後
    ，在桃園縣政府警察局大園分局蘆竹分駐所內口出穢語「幹
    你娘」等語，惟辯稱：其並未針對員警辱罵，且當時因飲酒
    過量，已達神智不清，並無責任能力云云。經查：
    (一)被告之妻楊姿慧於本院審理時到庭證稱：伊於94年7 月24
      日晚間將近11時許，經警通知被告車禍而前往蘆竹分駐所
      ，伊至警局時，見被告坐在椅子上有上手銬腳鐐及安全帽
      ，神智不清且自言自語，因被告又不是殺人、搶奪，只是
      酒駕就被戴手銬腳鐐安全帽，所以被告看起來很生氣，失
      去理智，到處亂罵「幹你娘」之三字經穢語等語，當時警
      察並沒有在旁邊，故被告所罵之三字經並非辱罵員警，應
      該是罵伊及被告自己，當時被告在亂罵的時後有踢警察局
      的屏風，就有二個警察過來抓被告阻止他亂踢，當時被告
      仍有繼續漫罵三字經，伊不清楚被告罵了幾次，被告腳踢
      屏風後，員警叫被告安靜不要再鬧，並出手把被告抓好叫
      被告不要再亂踢亂罵，而在警察出手抓住被告叫被告不要
      再鬧的時候，被告生氣仍有出言漫罵三字經等語（見本院
      95年2 月7 日審判筆錄第3 頁至第9 頁）。
    (二)證人即桃園縣政府警察局大園分局蘆竹分駐所員警陳文豪
      於本院審理時證稱：其係94年7 月24日晚間查獲被告酒醉
      駕車之員警，當時在桃園縣政府警察局大園分局蘆竹分駐
      所服務，其到現場時見到該名外籍人士Duane Brown 所駕
      駛之車輛停放在現場，但是被告駕駛的車子不在現場，是
      離現場150 公尺處的空地，當時被告人在車上睡覺，敲門
      被告都沒有反應，後來請開鎖的人將車門打開後，被告就
      醒來了，並在現場實施酒測，測得被告的酒精濃度後，將
      被告帶到蘆竹分駐所，當時被告酒醉很激動，但還有一點
      點的意識狀態，沒有達到爛醉的程度；將被告帶至蘆竹分
      駐所時，先上被告手銬，後來被告情緒激動有撞牆舉動，
      所以幫被告戴上安全帽，之後被告在那邊喧譁、罵，只要
      跟被告講話他就罵，有時罵三字經，有時在抱怨被查獲酒
      駕，並提到查獲後要繳交多少錢的罰款及小孩子的學費之
      類的話，其又把被告壹隻腳上腳鐐，上腳鐐後被告的另外
      壹隻腳就把所內的屏風踢掉，被告在上腳鐐之前有喧譁、
      罵，當時辦公室就在旁邊，所以警員有在旁邊，被告上完
      手銬之後，在踢屏風之前，被告有罵但是沒有對特定的警
      員罵，因為警員都不理他，後來他踢掉屏風，其與警員蔡
      易諵、林勇志對被告上腳鐐，及制止被告的時候，被告有
      罵三字經，被告當時的意識狀態沒有達到完全爛醉的地步
      ，但當時其與被告無法對答，而且明顯酒醉胡鬧的樣子，
      故無法製作筆錄，並將被告第一次調查筆錄時記載：「明
      顯酒醉不宜偵訊」等語（見本院上開審判筆錄第9 頁至第
      14頁）。
    (三)綜上證人楊姿慧及證人陳文豪之證述，被告於94年7 月24
      日夜間，因酒醉駕車經警帶至桃園縣政府警察局大園分局
      蘆竹分駐所，嗣因被告不滿其酒醉遭警查獲，且被上手銬
      、安全帽，並抱怨查獲後要繳交多少錢的罰款及小孩子的
      學費等情，遂在蘆竹分駐所內叫囂、漫罵「幹你娘」之語
      ，嗣因蘆竹分駐所員警陳文豪、蔡易諵、林勇志依警察職
      權行使法第19條第1 項第1 款、第20條第1 項第3 款之規
      定，為救護甲○○之生命、身體之危險而為管束之行為，
      並以甲○○有抗拒管束措施，有施用戒具之必要，而欲將
      被告銬上腳鐐而依法執行職務時，被告即對員警陳文豪、
      蔡易諵、林勇志等人辱罵「幹你娘」等語，嗣被告將所內
      之屏風踢翻在地，並經警制止時，被告仍對員警辱罵「幹
      你娘」之語等情，堪以認定。被告經警帶回蘆竹分駐所時
      ，因心生不滿，口出「幹你娘」之穢語，因當時所內員警
      並未加理會，應認被告此時係屬情緒發洩，然當警員陳文
      豪、蔡易諵、林勇志欲對被告銬上腳鐐之執行公務時，被
      告仍對警員陳文豪等人辱罵「幹你娘」等語，並在伊踢翻
      所內屏風經警制止之執行公務時，又再辱罵「幹你娘」等
      語，顯見斯時被告並非漫無目的、對象之辱罵，伊侮辱在
      場依法執行職務公務員陳文豪、蔡易楠、林勇志等3 人之
      主觀犯意至為明確，故被告辯稱：伊並非針對員警辱罵「
      幹你娘」云云，即屬不實。
    (四)又被告為警查獲後，能依員警陳文豪之指示，出示駕照證
      件、進行吐氣酒精濃度測試，且經警帶回蘆竹分駐所時，
      知悉其因酒醉駕車為警查獲，應繳納罰金，並思及子女學
      費能否支付等情，業據證人陳文豪於本院審理時證述在卷
      ，而被告平日生氣即有辱罵「幹你娘」等語之習慣，亦據
      證人楊姿慧證稱明確，是被告當日為警查獲後，心生不滿
      ，嗣經警銬上腳鐐及並在伊踢翻所內屏風時制止時，更為
      生氣，並出言辱罵「三字經」等語，顯見其意識清晰，並
      未因喝酒而陷於精神耗弱或心神喪失之程度，至為灼然，
      是被告辯稱：伊辱罵幹你娘等語時，神智不清，並無責任
      能力云云，則為飾卸之詞，不足為採。
    從而，被告甲○○對於公務員依法執行職務時當場侮辱之犯
    行，堪信為真實，應依法論科。
二、核被告甲○○所為，係犯刑法第140 條第1 項之之侮辱公務
    員罪。原審審酌上開事實，依刑法第140 條第1 項、第41條
    第1 項前段、罰金罰鍰提高標準條例第1 條前段、第2 條等
    規定，量處有期徒刑3 月並諭知易科罰金之折算標準，經核
    認事用法並無不合，量刑亦屬妥適。上訴意旨仍執前詞提起
    上訴，其上訴為無理由，應予駁回。
據上論斷，應依刑事訴訟法第455 條之1 第3 項、第368 條，判
決如主文。
本案經檢察官林鈺雄到庭執行職務
中    華    民    國    95    年    2     月    21    日
                  刑事第四庭  審判長法  官   黃斯偉
                                    法  官   蘇昭蓉
                                    法  官   陳心婷
以上正本證明與原本無異。
不得上訴。
                                    書記官   陳青瑜
中    華    民    國    95    年    2     月    24    日
附錄本件論罪科刑法條全文：
刑法第140 條
於公務員依法執行職務時當場侮辱或對於其依法執行之職務公然
侮辱者，處六月以下有期徒刑、拘役或一百元以下罰金。
對於公署公然侮辱者亦同。


司法院資訊處製作；財團法人民間司法改革基金會備份。
